臺灣高等法院臺中分院民事判決
110年度重上字第158號
上  訴  人  何建廷  

訴訟代理人  陳廷瑋律師
            鄭猷耀律師
            吳鎧任律師
被上訴人    蔡秀蓁  

訴訟代理人  詹志宏律師
上列當事人間履行契約等事件，上訴人對於中華民國110年5月25
日臺灣臺中地方法院109年度訴字第1836號第一審判決提起上訴
，本院於111年5月3日言詞辯論終結，判決如下：
    主  文
一、原判決（除減縮部分外）關於命上訴人給付超過新臺幣1,09
    5萬9,000元及自民國109年11月7日起至清償日止，按週年利
    率百分之5計算之利息部分，及該部分假執行之宣告，暨訴
    訟費用（除減縮部分外）之裁判，均廢棄。
二、上開廢棄部分，被上訴人在第一審之訴及假執行之聲請，均
    駁回。
三、其餘上訴駁回。
四、第一審（除減縮部分外）及第二審訴訟費用，由上訴人負擔
    87％，餘由被上訴人負擔。
    事實及理由
壹、程序事項：
    被上訴人起訴聲明上訴人應給付被上訴人新臺幣（下同）1,
    260萬4,000元，及自民國109年9月29日民事準備㈠狀繕本送
    達翌日即109年10月7日起至清償日止，按年息5％計算之利息
    （下稱法定遲延利息）；嗣於本院審理時，減縮起息日自10
    9年11月7日為計算（本院卷第144頁），核屬民事訴訟法第2
    55條第1項第2款規定之減縮應受判決事項之聲明，應予准許
    。
貳、被上訴人主張：
    兩造本為男女朋友，上訴人於102年間知悉被上訴人頗有資
    力，遂向被上訴人借貸款項周轉應急，被上訴人乃自102年9
    月30日起匯款予上訴人（各次匯款時間、金額詳如附表一）
    ，借貸金額為1,095萬9,000元（下稱系爭借款），未約定清
    償期限。嗣被上訴人向上訴人催討系爭借款，上訴人乃簽發
    如附表二所示之票面金額164萬5,000元本票（下稱系爭本票
    ）予被上訴人，兩造口頭約定該164萬5,000元為系爭借款之
    利息（下稱系爭利息）。被上訴人以109年9月29日民事準備
    ㈠狀繕本之送達為催告上訴人清償系爭借款之意思表示，上
    訴人已於同年10月6日收受上開書狀繕本，故依序主張消費
    借貸、不當得利關係，請求上訴人給付系爭借款；另依兩造
    口頭約定契約，主張上訴人應給付系爭利息，合計上訴人應
    給付金額為1,260萬4,000元。並聲明：上訴人應給付被上訴
    人1,260萬4,000元，及自109年11月7日起之法定遲延利息）
    （被上訴人於原審請求逾上開聲明部分，經被上訴人為訴之
    減縮，非本院審理範圍）。
參、上訴人抗辯：
　　上訴人確實有收受被上訴人匯款如附表一之款項，但該等款
    項部分係兩造合夥木藝品買賣事業之被上訴人投資款項，部
    分是兩造生活支出，由上訴人墊付後，再由被上訴人匯還。
    又被上訴人屢次要求清算投資木藝品買賣事業，並以清算後
    上訴人應給付164萬5,000元為由，要求上訴人簽發系爭本票
    ，但因兩造磋商破局，故未於系爭本票填載發票日，系爭本
    票為無效票據。
肆、原審判命上訴人應給付1,260萬4,000元本息。上訴人不服提
    出上訴。兩造於本院聲明：
一、上訴人上訴聲明：
　㈠原判決（除減縮部分外）廢棄。
　㈡上開廢棄部分，被上訴人在第一審之訴及假執行之聲請，均
    駁回。
二、被上訴人答辯聲明：上訴駁回。
伍、兩造不爭執事項（本院卷第88-89頁）：
一、兩造曾為男女朋友關係。
二、兩造均各有其設於國泰世華銀行之帳戶，被上訴人帳號0000
    00000000號（下稱000帳號）；上訴人帳號000000000000號
    （下稱000帳號）。
三、上訴人有收受被上訴人匯款共計1,095萬9,000元；匯款明細
    如附表一所示（下稱系爭匯款）。
四、上訴人簽發如附表二所示本票交予被上訴人；系爭本票僅記
    載發票年月，而未記載發票之日。
五、上訴人另有國泰世華銀行帳戶帳號000000000000號（下稱00
    0帳號），如國泰世華銀行存匯作業管理部109年10月28日函
    所示；而該銀行存匯管理部109年12月7日函所檢附之取款憑
    條、匯出匯款憑證等件，形式上均為真正，均係由上訴人親
    自臨櫃取款及匯款予他人；另依該銀行存匯管理部109年11
    月12日函文所載，其中上訴人所匯入00000000000000帳號，
    為國泰世華銀行臨櫃匯出匯款之本行會計帳號。
六、上訴人於109年10月6日收受被上訴人109年9月29日民事準備
    ㈠狀繕本之送達。
七、原審卷第23頁、第27頁交易明細表下方關於何建廷之簽名為
    何建廷本人親自簽名。
陸、本院之判斷：
一、被上訴人主張其貸與上訴人系爭借款，而上訴人雖不爭執其
    有收受附表一款項之事實，但否認該等款項為借款，並以前
    詞置辯。經查：
　㈠認定事實應憑證據，證明消費借貸契約成立之證據資料，不
    以直接證據為限，倘貸與人就利己之待證事實，能證明在經
    驗法則或論理法則上，足以推認該待證事實存在之間接事實
    ，非不得憑此等間接事實，推理證明彼等間存有消費借貸契
    約。而法院審酌是否已盡證明之責時，應通觀各要件事實及
    間接事實而綜合判斷之，不得將各事實予以割裂觀察。
  ㈡上訴人雖抗辯系爭匯款部分為被上訴人投資款項，部分為兩
    造共同生活支出云云，並提出簽收單（本院卷第97-103頁）
    、000帳號交易明細資料（本院卷第105-111頁）。而被上訴
    人否認其有與上訴人合夥木藝品買賣事業，該等簽收單係其
    與上訴人交往期間為上訴人簽收等語。查上開簽收單記載期
    日為103年7月17日、8月3日；106年3月24日，而兩造於該等
    期日尚在交往期間，則該簽收單至多僅能證明被上訴人有於
    該簽收單簽署之事實；又000帳號交易明細資料雖有顯示被
    上訴人將系爭匯款匯入上訴人所有000帳號後，上開款項部
    分金額再由000帳號存入000帳號，用以兌現票據資金之資金
    流向，但不能證明被上訴人有與上訴人合夥經營事業。且上
    訴人雖主張其所有000帳號、000帳號之存摺、印鑑章交由被
    上訴人保管，被上訴人負責合夥事業之資金操作云云，但被
    上訴人否認此情，上訴人亦未舉證證明被上訴人保管其上開
    2帳戶存摺、印鑑章之事實；又上訴人自承兩造交往期間自1
    00年至109年（本院卷第129頁），長達8、9年期間，但上訴
    人均未提出其與被上訴人合夥木藝品買賣事業之帳目、利潤
    或盈餘分配情形，以實其說，故上訴人抗辯系爭匯款部分為
    被上訴人投資款項一節，不足採信。此外，上訴人抗辯系爭
    匯款部分為兩造共同生活支出一節，為被上訴人所否認，查
    附表一款項之單筆金額均為數萬元以上，甚或高達為470萬
    元、450萬元、100萬元不等，此等金額逾越一般共同生活之
    日常開銷額度，而上訴人並未舉證證明其與被上訴人於交往
    期間之共同生活開銷有上開高金額需求之事實，故上訴人抗
    辯附表一款項部分為兩造共同生活支出云云，亦不足採。
　㈢再者，被上訴人匯款予上訴人總額高達1,095萬9,000元，而上訴人自陳其有投資木雕事業，及以此等款項支付貨款、木材、雕件加工款等情（原審卷第115頁、229頁），則審酌上訴人經營投資木雕事業因應付款及加工款資金之需求，有不定時、不定額之特性，被上訴人附表一各筆匯款亦是不定時、不定額方式為交付，並與上訴人所有000帳號兌現票據資金之事實，均相符合，則被上訴人主張上訴人因周轉應急之需而向其借款一節，堪予採信。
二、被上訴人主張兩造口頭合意上訴人應給付系爭利息云云，上
    訴人否認之。經查：
　㈠被上訴人雖提出系爭本票以證明上訴人有同意支付系爭利息
    一情，惟上訴人已否認有同意支付系爭利息，且系爭本票之
    發票日僅載明年、月份，但未記載日期，而欠缺票據法第12
    0條第1項第6款規定之本票應載事項，依同法第11條第1項前
    段規定，系爭本票為無效票據，故系爭本票不能證明上訴人
    有以系爭本票支付系爭利息之事實。又被上訴人並未舉證證
    明系爭借款有利息約定，及系爭利息計算期間及利率等情，
    則被上訴人主張上訴人有同意給付系爭利息云云，即無足採
    。
　㈡從而，被上訴人依兩造口頭合意契約，主張上訴人應給付系
    爭利息云云，核屬無據。
三、被上訴人主張系爭借款並未約定償還期限（本院卷第143頁
    ），而以109年9月29日民事準備㈠狀繕本之送達為催告上訴
    人清償系爭借款之意思表示，上訴人已於同年10月6日收受
    上開書狀繕本，依民法第478條、229條規定，上訴人於收受
    上開書狀繕本之日起逾1個月，即應負給付遲延之責任，故
    被上訴人依消費借貸關係，主張上訴人應償還系爭借款及自
    109年11月7日起之法定遲延利息，即屬有據。　
四、綜上，被上訴人依消費借貸關係，請求上訴人給付1,095萬9
    ,000元及自109年11月7日之法定遲延利息，為有理由，應予
    准許；逾上開金額之請求，即無理由，不應准許。原審（除
    減縮部分外）判命上訴人應給付1,260萬4,000元本息，就超
    過1,095萬9,000元本息部分，尚有未合，上訴意旨指摘原判
    決此部分不當，求予廢棄改判，為有理由，爰由本院廢棄改
    判如主文第二項所示。至於上開應准許部分，原審為上訴人
    敗訴之判決，並無不合，上訴人仍執陳詞，指摘原判決此部
    分不當，求予廢棄改判，為無理由，應駁回上訴。
柒、本件事證已臻明確，兩造其餘攻擊、防禦方法及舉證，經本
    院審酌後，與判決結果無影響，不另論述。
捌、據上論結，本件上訴為一部有理由、一部無理由，爰判決如
    主文。　　
中　　華　　民　　國　　111 　年　　5 　　月　　24　　日
　　　　　　　　民事第一庭    審判長法　官  張瑞蘭
　　　　　　　　　　　　　　　　    法　官  黃綵君
　　　　　　　　　　　　　　　　    法　官  林孟和
正本係照原本作成。
兩造均得上訴。
上訴利益需逾新臺幣150萬元始得上訴第三審。
如不服本判決，應於收受送達後20日內向本院提出上訴書狀，其
未表明上訴理由者，應於提出上訴後20日內向本院補提理由書狀
（均須按他造當事人之人數附繕本）。因疫情而遲誤不變期間，
得向法院聲請回復原狀。
上訴時應提出委任律師或具有律師資格之人之委任狀；委任有律
師資格者，另應附具律師資格證書及釋明委任人與受任人有民事
訴訟法第466條之1第1項但書或第2項所定關係之釋明文書影本。
如委任律師提起上訴，應一併繳納上訴裁判費。

　　　　　　　　　　　　　　　　    書記官  郭蕙瑜
中　　華　　民　　國　　111 　年　　5 　　月　　24　　日
附表一：匯款明細
編號 匯款時間 匯款金額 1 102年09月30日 100萬元 2 102年10月02日 470萬元 3 102年11月11日 450萬元 4 102年12月30日 15萬4,000元 5 103年01月15日 37萬元 6 103年01月24日 18萬5,000元 7 103年01月28日 5萬元 合計：1,095萬9,000元   備註 以上匯款均由被上訴人帳戶匯入上訴人帳戶（原審卷第21-27頁）。  



















附表二：
本票號碼：WG0000000      發票人 發票日 到期日 票面金額 受款人 證物出處 何建廷 108年5月 （未記載「日」） 未記載 164萬5,000元 蔡秀蓁 原審卷第33頁